【裁判字號】    98,重抗,26
【裁判日期】    980731
【裁判案由】    假處分
【裁判全文】
臺灣高等法院臺南分院民事裁定          98年度重抗字第26號
抗  告  人  乙○○
代  理  人  丙○○
相  對  人  旭揚建設有限公司
法定代理人  丁○○
相  對  人  甲○○
共同代理人  顏伯奇  律師
上列當事人間聲請假處分事件，對於中華民國98年6月5日台灣嘉
義地方法院98年度裁全字第784號裁定提起抗告，本院裁定如下:
    主  文
原裁定廢棄。
相對人於原法院之聲請駁回。
聲請及抗告訴訟費用由相對人負擔。
    理  由
一、抗告意旨略以：
  (一)查相對人就其聲請假處分之請求固已釋明，但就假處分之原
    因即抗告人就系爭不動產有現狀變更、就系爭不動產為不利
    益之處分，或隱匿財產之情事，並未提出其他可資調查之釋
    明，僅空言抗告人於訴訟確定前，隨時可將該房地所有權過
    戶他人，甚且設定抵押權或其他負擔，造成事後訴訟確定後
    而無法執行·」，原裁定亦僅載: 「依債權人提出之買賣契
    約書…雖可認為有相當之釋明，然於所述假處分之原因，則
    未能盡釋明之責，惟債權人既陳明願供擔保以代釋明，本院
    認其釋明之欠缺，擔保足以補之。」則依最高法院29年抗字
    第228號判例、96年度台抗字第648號、98年度台抗字第21號
    裁定意旨觀之，原法院准予假處分之裁定顯有違假處分之規
    定甚明。
  (二)次查，原裁定就定假處分執行之擔保金額，並未就本件債權
    人如假處分執行後，抗告人將受有建物部分新台幣 (下同)7
    9萬1287元、土地部分199萬9140元之損害，並未載明酌定之
    依據及標準為何，故原裁定所酌定之擔保金額依據未明，影
    響抗告人日後求償之權益，抗告人認此擔保金額過低，原裁
    定對此部分之酌定亦有違法之虞。
  (三)末查，抗告人因系爭建物瑕疵爭議已訴請法院主張減少價金
    並請求違約金，抗告人就系爭不動產因瑕疵重大根本無法居
    住使用，更因此導致銀行無法核貸，如欲轉讓不僅需減價出
    售或負責修繕，亦將造成抗告人財務損失，況抗告人係基於
    自住之需求始購屋根本無意轉讓，亦即系爭不動產之現狀並
    無變更，相對人謂抗告人有處分或隱匿財產之虞亦屬多疑，
    聲請假處分實無理由，原裁定逕為准予假處分，於法自有未
    合等語。
二、按「債權人就金錢請求以外之請求，欲保全強制執行者，得
    聲請假處分。假處分，非因請求標的之現狀變更，有日後不
    能強制執行，或甚難執行之虞者，不得為之。」、「關於假
    扣押之規定，於假處分準用之。但因第535條、536條之規定
    而不同者，不在此限。」、「請求及假扣押之原因，應釋明
    之。前項釋明如有不足，而債權人陳明願供擔保或法院認為
    適當者，法院得定相當之擔保，命供擔保後為假扣押。」，
    民事訴訟法第532條、第533條、第526條分別定有明文。又
    「按債權人就金錢請求以外之請求，因請求標的之現狀變更
    ，有日後不能強制執行，或甚難強制執行之虞，欲保全強制
    執行者，得聲請假處分，固為民事訴訟法第532條第1項、第
    2項所明定。惟債權人聲請假處分應就其請求及假處分之原
    因釋明之。前項釋明如有不足，而債權人陳明願供擔保或法
    院認為適當者，法院得定相當之擔保，命供擔保後為假處分
    ，同法第533條準用第526條第1項、第2項亦定有明文。可知
    債權人聲請假處分應就其請求及假處分之原因加以釋明，且
    兩者缺一不可。該項釋明如有不足，而債權人陳明願供擔保
    或法院認為適當者，法院始得定相當之擔保，命供擔保後為
    假處分。若債權人就其請求及假處分之原因未予釋明，僅陳
    明願供擔保請為假處分，法院自不得為命供擔保後假處分之
    裁定。所謂假處分之原因，即前開法文規定請求標的之現狀
    變更，有日後不能強制執行或甚難執行之虞之情形，諸如債
    務人就其財產為不利益之處分，或隱匿財產等屬之。」，並
    有最高法院96年度台抗字第648號裁定可資參照。
三、經查：本件相對人聲請假處分之原因僅泛稱：「抗告人於該
    訴訟確定前，隨時可將該房地所有權過戶他人，甚且設定抵
    押權或他負擔而不需相對人之同意，造成訴訟確定後而無法
    執行，而有假處分之必要。」等語，並提出買賣契約書、土
    地及建物登記謄本、存證信函為證，足見相對人聲請假處分
    ，係僅就假處分之請求原因而為釋明，至於假處分原因則未
    見釋明。另相對人於本院行準備程序時僅稱：「（抗告人有
    無隱匿財產或處分財產之行為？）因為抗告人隨時都可處分
    ，可以做所有權移轉登記及設定抵押權，足以認為以後有難
    以執行之虞，我們為了保全需要，所以才聲請假處分‧‧」
    等語（本院卷第27頁），相對人仍未就假處分原因再為補充
    釋明，核諸前開說明，相對人既未就「假處分」之原因為釋
    明，雖相對人陳明願供擔保以代釋明，仍與假處分之要件不
    符，其假處分之聲請，自屬無從准許。原法院疏察，遽依相
    對人之聲請准供擔保為假處分之裁定，洵有未當。抗告意旨
    指摘原裁定不當，求予廢棄，為有理由，應由本院將原裁定
    廢棄，並駁回相對人在原審之聲請。
結論：本件抗告為有理由，依民事訴訟法第495條之1第1項、第
492條、第95條、第78條、第85條第1項前段，裁定如主文。
中    華    民    國    98    年    7     月    31    日
                  民事第三庭    審判長法  官   陳光秀
                                      法  官   莊俊華
                                      法  官   曾平杉
上為正本係照原本作成。
本裁定除以適用法規顯有錯誤為理由外，不得再抗告。如提再抗
告（須附繕本），應於收受送達後10日內委任律師為代理人向本
院提出再抗告狀，並繳納再抗告費新台幣1千元。
中    華    民    國    98    年    7     月    31    日
                                      書記官   葉秀珍
【附記】
民事訴訟法第495條之1第2項準用同法第466條之1第1、2項規定
：
(1)對於第二審判決上訴，上訴人應委任律師為訴訟代理人。但上
  訴人或其法定代理人具有律師資格者，不在此限。
(2)上訴人之配偶、三親等內之血親、二親等內之姻親，或上訴人
  為法人、中央或地方機關時，其所屬專任人員具有律師資格並
  經法院認為適當者，亦得為第三審訴訟代理人。
民事訴訟法第466條之2：
  訴人無資力委任訴訟代理人者，得依訴訟救助之規定，聲請第
  三審法院為之選任律師為其訴訟代理人。


司法院資訊處製作；財團法人民間司法改革基金會備份。
